臺灣桃園地方法院刑事判決　　　　　　　110年度訴字第325號
公　訴　人　臺灣桃園地方檢察署檢察官
被　　　告　黃盟涵


指定辯護人　余西鈞律師
上列被告因違反毒品危害防制條例案件，經檢察官提起公訴（10
9 年度偵字第34544 號），本院判決如下：
    主  文
黃盟涵犯販賣第三級毒品而混合二種以上之毒品未遂罪，處有期
徒刑貳年，緩刑伍年，緩刑期間付保護管束，並應向指定之政府
機關、政府機構、行政法人、社區或其他符合公益目的之機構或
團體提供壹佰貳拾小時之義務勞務，暨接受法治教育課程伍場次
。扣案如附表編號㈠、㈡所示之物均沒收。
    事  實
一、黃盟涵明知4-甲基甲基卡西酮、甲基-N ,N-二甲基卡西酮，
    已經公告為毒品危害防制條例之第三級毒品，不得摻入咖啡
    粉作為毒品咖啡包進行販賣，仍基於販賣混合第三級毒品4-
    甲基甲基卡西酮、甲基-N ,N-二甲基卡西酮之犯意，於民國
    109 年11月6 日前某時，持用門號0000000000號行動電話【
    即附表編號㈡所示之物】在微信通訊軟體以暱稱「Foodpand
    a 24H 營業中」刊登內容為「！熊貓外送24h 不斷電！高級
    紅酒一支$500進口食材大份$5000 中分$3000 小份$2000 速
    速來電」之兜售摻有混合第三級毒品之毒品咖啡包簡訊，經
    員警於109 年11月6 日發現上開訊息後，即與黃盟涵聯絡，
    佯稱欲購買毒品，而相約於桃園市○○區○○路00號前進行
    交易，黃盟涵於109 年11月6 日晚間8 時9 分許，駕駛車牌
    號碼0000-00 號自用小客車抵達上開地點，待喬裝員警進入
    上開車輛後，即與之以13包上開毒品咖啡包（實際只有12包
    ）共新臺幣（下同）5,000 元之價格與喬裝員警進行交易，
    嗣經埋伏員警於同日晚間8 時25分許上前表明身分後當場予
    以逮捕而未遂，並查獲並扣得上開毒品咖啡包12包【驗前總
    毛重102.74公克（包裝總重約14.28 公克），驗前總淨重約
    88.46 公克，詳如附表編號㈠所示之物】及上開行動電話1
    支。
二、案經臺北市政府警察局內湖分局報請臺灣桃園地方檢察署檢
    察官偵查起訴。
    理  由
壹、證據能力：
一、按被告以外之人於審判外之陳述，雖不符刑事訴訟法第159
    條之1 至之4 等4 條之規定，而經當事人於審判程序同意作
    為證據，法院審酌該言詞陳述或書面陳述作成時之情況，認
    為適當者，亦得為證據；當事人、代理人或辯護人於法院調
    查證據時，知有刑事訴訟法第159 條第1 項不得為證據之情
    形，而未於言詞辯論終結前聲明異議者，視為有前項之同意
    ，同法第159 條之5 定有明文。立法意旨在於傳聞證據未經
    當事人之反對詰問予以核實，原則上先予排除。惟若當事人
    已放棄反對詰問權，於審判程序中表明同意該等傳聞證據可
    作為證據；或於言詞辯論終結前未聲明異議，基於尊重當事
    人對傳聞證據之處分權，及證據資料愈豐富，愈有助於真實
    發見之理念，且強化言詞辯論主義，使訴訟程序得以順暢進
    行，上開傳聞證據亦均具有證據能力。經查：本案檢察官、
    被告黃盟涵及辯護人於本院準備程序時，就本判決所引用審
    判外之言詞或書面陳述，均同意將之作為證據（110 年度訴
    字第325 號卷，下稱訴字卷，第68頁），亦未於言詞辯論終
    結前聲明異議，本院審酌上開證據資料製作時之情況，尚無
    違法取得及證明力明顯過低之瑕疵，認以之作為證據應屬適
    當，且上開各該證據均經本院於審判期日依法進行證據之調
    查、辯論，被告於訴訟上之防禦權，已受保障，故上開證據
    資料均有證據能力。
二、另本院以下所引用之非供述證據，均與本案事實具有自然關
    聯性，且核屬書證、物證性質，又查無事證足認有違背法定
    程序或經偽造、變造所取得等證據排除之情事，復經本院依
    刑事訴訟法第164 條、第165 條踐行物證、書證之調查程序
    ，況公訴人、被告及辯護人對此部分之證據能力亦均不爭執
    ，是堪認均有證據能力。
貳、實體部分：
一、認定事實之理由及依據：
㈠、上揭事實，業據被告於警詢、偵訊、本院準備程序及審理中
    均坦承不諱（109 年度偵字第34544 號卷，下稱偵字卷，第
    19至25、99至101 頁；訴字卷，第63至70、106 頁），並有
    臺北市政府警察局內湖分局搜索扣押筆錄、扣押物品目錄表
    、職務報告、臺北市政府警察局內湖分局查獲涉嫌毒品危害
    防制條例毒品初步鑑驗報告單、勘查採證同意書、現場錄音
    譯文、對話譯文、刑案現場照片（偵字卷，第27至30、33、
    47至48、55、57、59至61、73至81頁）在卷可稽，而本件扣
    案之毒品咖啡包12包，經鑑定含第三級毒品4-甲基甲基卡西
    酮、甲基-N ,N-二甲基卡西酮成分，此有內政部警政署刑事
    警察局109 年12月10日刑鑑字第1098020643號鑑定書（偵字
    卷，第133 頁）可憑，足認被告前開任意性之自白，核與上
    揭事實相符，應值採信。
㈡、次按販賣毒品之所謂販賣行為，須行為人主觀上有營利意圖
    ，且客觀上有販入或賣出毒品行為，即足構成，至於實際上
    是否已經獲利，則非所問；必也始終無營利之意思，而以原
    價或低於原價有償讓與他人，方難謂為販賣行為，而僅得以
    轉讓罪論處（參照最高法院93年度台上字第1651號判決）。
    另按毒品本無一定之公定價格，而每次買賣之價格，或隨供
    需雙方之資力、關係之深淺、需求之數量、貨源之充裕與否
    、販賣者對於資金之需求程度，以及政府查緝之態度，進而
    為各種不同之風險評估，而為機動性之調整，是其價格標準
    ，自非一成不變，且販賣者從各種「價差」或「量差」或「
    純度」謀取利潤方式，亦有差異，然其所圖利益之非法販賣
    行為目的，則無二致。而一般民眾普遍認知毒品為非法交易
    ，向為政府查禁重罰，衡諸常情，倘非有利可圖，絕無平白
    甘冒被查獲重罰風險之理，從而，舉凡其有償交易，除足反
    證其確另基於某種非圖利本意之關係外，通常尚難因無法查
    悉其買進、賣出之差價，而推諉無營利之意思，或阻卻販賣
    犯行之追訴。故凡為販賣之不法行為者，其販入之價格必較
    售出之價格低廉，而有從中賺取買賣差價牟利之意圖及事實
    ，應屬符合論理法則而不違背社會通常經驗之合理判斷。被
    告為智識正常之人，對於毒品交易為檢警機關嚴予取締之犯
    罪當知之甚稔，苟無利可圖，應無甘冒被查緝法辦重刑之極
    大風險而為之，從而，本案被告之販賣毒品犯行，確係為從
    中牟利，堪認被告主觀上具有營利之意圖無訛。
㈢、綜上，本案事證明確，被告上開犯行堪以認定，應予依法論
    科。
二、論罪科刑：
㈠、按109 年7 月15日修正施行之毒品危害防制條例增定第9 條
    第3 項，謂：「犯前5 條之罪（按即毒品危害防制條例第4
    條至第8 條）而混合2 種以上之毒品者，適用其中最高級別
    毒品之法定刑，並加重其刑至二分之一。」。該條項所稱之
    「混合」，係指將2 種以上之毒品摻雜調合，無從區分而言
    （如置於同一包裝）。考其立法目的，係因目前毒品查緝實
    務，施用混合毒品之型態日益繁多，且因混合毒品之成分複
    雜，施用後所造成之危險性及致死率均高於施用單一種類者
    ，為加強遏止混合毒品之擴散，爰增定犯毒品危害防制條例
    第4 條至第8 條之罪，而有混合2 種以上毒品之情形者，加
    重其刑至二分之一。此規定係就犯罪類型變更之個別犯罪行
    為予以加重，當屬刑法分則加重之性質而成為另一獨立之罪
    。經查，被告所販賣之毒品咖啡包，經送鑑定結果確混和第
    三級毒品4-甲基甲基卡西酮、甲基-N ,N-二甲基卡西酮【詳
    如附表編號㈠所示】，此有前揭內政部警政署刑事警察局鑑
    定書附卷可參，均係同一包裝內摻雜調合有2 種以上之毒品
    ，自屬該條項所稱之混合2 種以上之毒品，且被告為本案販
    賣毒品犯行時，毒品危害防制條例第9 條第3 項規定業已施
    行，自有該規定之適用。
㈡、次按刑事偵查技術上所謂之「釣魚」，係指對於原已犯罪或
    具有犯罪故意之人，以設計引誘之方式，迎合其要求，使其
    暴露犯罪事證，再加以逮捕或偵辦者而言。此乃純屬偵查犯
    罪技巧之範疇，並未違反憲法對於基本人權之保障，且於公
    共利益之維護有其必要性。警方為求破案，授意執勤員警佯
    裝購毒而與毒販聯繫，經毒販允諾，依約攜帶毒品交付予佯
    裝購毒之人，旋為埋伏警員當場查獲者，於此誘捕偵查案件
    ，販毒者雖有販毒之故意，且依約攜帶毒品前往交付，並已
    著手實施販毒之行為，然因係受警員引誘偽稱欲購買毒品，
    警員原無買受毒品之意思，其虛與買賣毒品，意在辦案，以
    求人贓俱獲，伺機逮捕，實際上不能真正完成買賣毒品之行
    為，而應僅論以販賣毒品未遂罪（最高法院93年度台上字第
    1159號判決、最高法院85年度第4 次刑庭會議決議意旨參照
    ）。又4-甲基甲基卡西酮、甲基-N ,N-二甲基卡西酮均屬毒
    品危害防制條例第2 條第2 項第3 款所規定之第三級毒品，
    依法不得販賣，而本案係由警員佯裝購毒者而遭查獲，未完
    成第三級毒品毒品交易行為，是核被告所為，係犯毒品危害
    防制條例第9 條第3 項、第4 條第6 項、第3 項之販賣第三
    級毒品而混合二種以上毒品未遂罪。又因被告販賣前所持有
    之第三級毒品之純質淨重未達5 公克以上，是其於販賣第三
    級毒品前之持有行為並不構成犯罪，自無持有第三級毒品之
    低度行為應為販賣之高度行為所吸收之吸收關係存在。起訴
    意旨就被告販賣附表編號㈠所示毒品咖啡包部分，雖漏未論
    及係構成毒品危害防制條例第9 條第3 項之罪，惟起訴之基
    本社會事實相同，且經本院當庭告知被告亦可能涉犯上開罪
    名（訴字卷，第97至98頁），而予被告、辯護人答辯之機會
    ，應足保障其防禦權，爰依刑事訴訟法第300 條規定，變更
    起訴法條。
㈢、被告販賣第三級毒品而混合二種以上之毒品未遂罪，應依毒
    品危害防制條例第9 條第3 項之規定，除適用其中最高級別
    即販賣第三級毒品之法定刑外，並加重其刑。
㈣、被告已著手實施販賣第三級毒品之犯行，惟未生販出毒品之
    結果，其犯罪尚屬未遂，爰依刑法第25條第2 項之規定，按
    既遂犯之刑度減輕其刑。
㈤、按毒品危害防制條例第17條第2 項規定：「犯第4 條至第8
    條之罪於偵查及審判中均自白者，減輕其刑」，其立法目的
    係為使犯該條例第4 條至第8 條案件之刑事訴訟程序儘早確
    定，並鼓勵被告自白認罪，以開啟其自新之路，爰對犯上開
    罪名之被告，於偵查及審判中均自白時，採行寬厚之刑事政
    策。所謂「自白」乃指被告於刑事追訴機關發覺其犯行後，
    自動供述不利於己之犯罪事實之謂（最高法院101 年度台上
    字第473 號判決參照）。經查，被告於警詢、偵查中均坦承
    販賣第三級毒品未遂等情（偵字卷，第19至25、99至101 頁
    ），於本院審理中亦坦承販賣第三級毒品未遂罪（訴字卷，
    第65、106 頁），爰依毒品危害防制條例第17條第2 項之規
    定，減輕其刑。
㈥、復按刑法第59條規定犯罪之情狀可憫恕者，得酌量減輕其刑
    ，其所謂「犯罪之情狀」，與同法第57條規定科刑時應審酌
    之一切情狀，並非有截然不同之領域，於裁判上酌減其刑時
    ，應就犯罪一切情狀（包括第57條所列舉之10款事項），予
    以全盤考量，審酌其犯罪有無可憫恕之事由（即有無特殊之
    原因與環境，在客觀上足以引起一般同情，以及宣告法定低
    度刑，是否猶嫌過重等等），以為判斷。而就販賣毒品案件
    中，同為販賣毒品之人，其原因動機不一，犯罪情節未必盡
    同，或有大盤毒梟者，亦有中、小盤之分，甚或僅止於吸毒
    者同儕間為求互通有無之有償轉讓者亦有之，其販賣行為所
    造成危害社會之程度自屬有異，於此情形，倘依其情狀處以
    適當徒刑，即足以懲儆，並可達防衛社會之目的者，自非不
    可依客觀之犯行與主觀之惡性二者加以考量其情狀，是否有
    可憫恕之處，適用刑法第59條之規定酌量減輕其刑，期使個
    案裁判之量刑，能斟酌至當，符合比例原則（最高法院95年
    度台上字第6157號判決參照）。經查：本件被告販賣第三級
    毒品之行為，對於國民健康及社會秩序有所危害，本應受非
    難，惟念及被告本案所涉販毒次數為1 次，重量亦非甚多，
    衡其惡性及犯罪情節，顯與廣泛大量販賣毒品之大盤、中盤
    毒販迥不相同。本院乃參酌被告犯案經過、情節等具體情狀
    ，認對被告上開犯罪處以減刑後之法定最低刑度，依社會一
    般觀念及法律感情猶有過重之情，客觀上不無可憫恕之處，
    爰依刑法第59條之規定酌減其刑。
㈦、被告就本案犯行，同時合於毒品危害防制條例第9 條第3 項
    之加重事由，毒品危害防制條例第17條第2 項、刑法第25條
    第2 項、第59條之減輕事由，源依刑法第70條、第71條規定
    ，先加重後遞減輕之。
㈧、又按毒品危害防制條例第17條第1 項所稱「供出毒品來源，
    因而查獲其他正犯或共犯者」，係指犯罪行為人供出毒品來
    源之對向性正犯，或與其具有共同正犯、共犯（教唆犯、幫
    助犯) 關係之毒品由來之人的相關資料，使調查或偵查犯罪
    之公務員得據以對之發動調查或偵查程序，並因此而確實查
    獲其人、其犯行者，始屬之。查本件並未因被告之供述而查
    獲上游，此有臺北市政府警察局內湖分局110 年8 月23日北
    市警內分刑字第1103062822號函、110 年9 月3 日北市警內
    分刑字第1103022042號函（訴字卷，第57、59頁）在卷可參
    。是以，本件並未因被告之供述而查獲其他正犯或共犯，自
    無依毒品危害防制條例第17條第1 項規定減輕或免除其刑之
    餘地。
㈨、爰審酌被告正值青壯年，不思努力進取，並知毒品對於身心
    健康有莫大之戕害，竟為圖私利，犯本件販賣第三級毒品而
    混合二種以上行為，危害國民身心健康及社會風氣，所為實
    屬不該，惟念及被告犯後始終坦承犯行，並有悔悟之意，暨
    其素行、生活狀況、智識程度、犯罪之動機等一切情狀，量
    處如主文所示之刑，以資懲儆。
㈩、末查，被告前未曾因故意犯罪受有期徒刑以上刑之宣告，此
    有臺灣高等法院被告前案紀錄表附卷可查，其因一時失慮，
    致罹刑章，然犯後已坦承犯行，已如前述，足徵其對其上開
    販賣第三級毒品而混合二種以上之行為悉有悔意，並考量其
    行為時年輕識淺，思慮欠周，本院綜合上情，認其歷此偵查
    及審理之教訓，應能知所警惕，是對其宣告之刑以暫不執行
    為適當，爰依刑法第74條第1 項第1 款之規定，對被告宣告
    緩刑5 年，以勵自新。又為期於緩刑期間內，能深知戒惕，
    並從中記取教訓，以導正其等法治觀念，認有命被告應向檢
    察官指定之政府機關、政府機構、行政法人、社區或其他符
    合公益目的之機構或團體，提供120 小時之義務勞務，另應
    參加法治教育5 場次，再依刑法第93條第1 項第2 款規定，
    諭知被告於緩刑期間內付保護管束。倘其未遵循本院所諭知
    如主文所示緩刑期間之負擔，情節重大，足認原宣告之緩刑
    難收其預期效果，而有執行刑罰之必要者，依刑事訴訟法第
    476 條及刑法第75條之1 第1 項第4 款之規定，檢察官得向
    本院聲請撤銷上開緩刑之宣告，併予敘明。
三、沒收：
㈠、扣案如附表編號㈠所示之毒品咖啡包12包含有第三級毒品4-
    甲基甲基卡西酮、甲基-N ,N-二甲基卡西酮等成分，雖不在
    毒品危害防制條例第18條第1 項所列應予沒收銷燬之毒品種
    類內，惟既仍具有違禁物之性質，自應依刑法第38條第1 項
    之規定，宣告沒收。另裝盛上開毒品之外包裝袋，因依該等
    扣案物之狀態及現今所採行之鑑驗方法，仍會殘留微量毒品
    ，難以與所附著之包裝袋析離，故應將之一體視為毒品，同
    依刑法第38條第1 項之規定宣告沒收。至於毒品鑑驗時所耗
    損之部分，因已用罄不存在，自不得再宣告沒收。
㈡、扣案如附表編號㈡所示之行動電話1 支，係被告用於聯繫本
    案販賣第三級毒品事宜之物，業據被告供承在卷（偵字卷，
    第19至25頁），且無刑法第38條之2 第2 項所列之情形，爰
    依毒品危害防制條例第19條第1 項規定諭知沒收。
據上論斷，應依刑事訴訟法第299 條第1 項前段、第300 條，毒
品危害防制條例第9 條第3 項、第4 條第6 項、第3 項、第17條
第2 項、第19條第1 項，刑法第11條、第25條第2 項、第59條、
第38條第1 項、74條第1 項第1 款、第2 項第5 款、第8 款、第
93條第1 項第2 款，判決如主文。
本案經檢察官曾柏涵提起公訴，檢察官林奕瑋到庭執行職務。
中    華    民    國   110    年    11    月    18    日
                  刑事第十七庭審判長法  官  張明道
                                    法  官  李思緯
                                    法  官  張英尉
以上正本證明與原本無異。
如不服本判決應於收受判決後20日內向本院提出上訴書狀，並應
敘述具體理由。其未敘述上訴理由者，應於上訴期間屆滿後20日
內向本院補提理由書(均須按他造當事人之人數附繕本)「切勿逕
送上級法院」。
                                    書記官  李芝菁
中    華    民    國   110    年    11    月    19    日
附表：
┌──┬─────────┬──┬─────────────┬────────────────────┐
│編號│物品名稱          │數量│沒收依據                  │備註                                    │
├──┼─────────┼──┼─────────────┼────────────────────┤
│ ㈠ │毒品咖啡包        │12包│刑法第38條第1項           │鑑驗結果：                              │
│    │                  │    │                          │【內政部警政署刑事警察局中華民國109 年12│
│    │                  │    │                          │月10日刑鑑字第1098020643號鑑定書】      │
│    │                  │    │                          │㈠、編號1 至12：經檢視均為紅／黑色包裝，│
│    │                  │    │                          │    外觀型態均相似。                    │
│    │                  │    │                          │㈡、驗前總毛重102.74公克（包裝總重約14.2│
│    │                  │    │                          │    8 公克），驗前總淨重約88.46 公克。  │
│    │                  │    │                          │㈢、隨機抽取編號10鑑定：經檢視內含褐白色│
│    │                  │    │                          │    粉末。                              │
│    │                  │    │                          │１、淨重6.38公克，取1.80公克鑑定用罄，餘│
│    │                  │    │                          │    4.58公克。                          │
│    │                  │    │                          │２、檢出第三級毒品”4-甲基甲基卡西酮”（│
│    │                  │    │                          │    4-methylmethcathinone 、Mephedrone、│
│    │                  │    │                          │    4-MMC ）及微量第三級毒品”甲基-N,N- │
│    │                  │    │                          │    二甲基卡西酮”（ Methyl-N,N-Dimethyl│
│    │                  │    │                          │    cathinone）等成分。                 │
│    │                  │    │                          │３、測得4-甲基甲基卡西酮純度約5％。     │
│    │                  │    │                          │㈣、依據抽測純度值，推估編號1 至12 均含4│
│    │                  │    │                          │    -甲基甲基卡西酮之驗前總純質淨重約4.4│
│    │                  │    │                          │    2公克。                             │
│    │                  │    │                          │                                        │
├──┼─────────┼──┼─────────────┼────────────────────┤
│ ㈡ │IPHONE行動電話（含│1具 │毒品危害防制條例第19條第1 │IMEI碼：000000000000000 號，門號：095843│
│    │SIM 卡1 張）      │    │項                        │4616號                                  │
└──┴─────────┴──┴─────────────┴────────────────────┘
附錄本案論罪科刑法條：
毒品危害防制條例第4條
製造、運輸、販賣第一級毒品者，處死刑或無期徒刑；處無期徒
刑者，得併科新臺幣 3 千萬元以下罰金。
製造、運輸、販賣第二級毒品者，處無期徒刑或 10 年以上有期
徒刑，得併科新臺幣 1 千 5 百萬元以下罰金。
製造、運輸、販賣第三級毒品者，處 7 年以上有期徒刑，得併
科新臺幣 1 千萬元以下罰金。
製造、運輸、販賣第四級毒品者，處 5 年以上 12 年以下有期
徒刑，得併科新臺幣 5 百萬元以下罰金。
製造、運輸、販賣專供製造或施用毒品之器具者，處 1 年以上
7 年以下有期徒刑，得併科新臺幣 1 百 50 萬元以下罰金。
前五項之未遂犯罰之。